【裁判字號】    89,交訴,78
【裁判日期】    890727
【裁判案由】    過失致死
【裁判全文】
臺灣臺中地方法院刑事判決                          八十九年度交訴字第七八號
    公  訴  人  臺灣台中地方法院檢察署檢察官
    被      告  甲○○
右列被告因業務過失致死案件，經檢察官提起公訴 (八十九年度偵字第五六二一號)
，本院判決如左：
    主  文
甲○○從事業務之人，因業務上之過失致人於死，處有期徒刑壹年，緩刑肆年。
    事  實
一、甲○○係台中縣大里市公所清潔隊司機，平日駕駛該清潔隊所有車牌號碼Ｆ六－
    五一八號垃圾車清運垃圾，乃從事駕駛為其業務之人，於民國（下同）八十八年
    十月二十七日晚間九時許，駕駛上開垃圾車，由台中縣大里市○○○街、塗城路
    口收集完垃圾，準備將垃圾載往大里市○○路一八一號垃圾場，遂於同日晚間九
    時十分許，沿大里市○○路由大里往霧峰方向行駛，途經健東路銀聯二號橋北端
    之三岔路口，欲左轉進入垃圾場時，本應注意汽車行駛至交岔路口，其左轉彎時
    ，應距交岔路口三○公尺前顯示方向燈或手勢，行至交岔路口中心處左轉，並不
    得佔用來車道搶先左轉，而依當時天氣晴朗，夜間有照明設備，路面乾燥、無缺
    陷及無障礙物，又無不能注意之情形，詎其能注意，竟疏未注意不得占用來車道
    搶先左轉，猶貿然搶先左轉佔用來車道，適對向有王春寶無駕駛執照騎乘車牌號
    碼ＧＯＲ－六○○號重型機車後載葉志平，沿大里市○○路由霧峰往大里方向駛
    來，亦疏未注意行經無號誌之交岔路口時，應減速慢行，作隨時停車之準備，且
    機車行駛時，駕駛人應注意車前狀況，並隨時採取必要之安全措施，而貿然駛入
    該交岔路口，甲○○因一時閃煞不及，其所駕駛上開垃圾車右前大燈處遂與王春
    寶所騎乘之前開機車車頭部位發生碰撞，使王春寶、葉志平人車倒地，致王春寶
    受有頭頸部外傷、頸椎骨折等傷害，送醫急救，仍因顱內出血於同日晚間十時許
    不治死亡；葉志平則受有頭部外傷，經送醫急救，仍因顱內出血於同年十一月二
    日不治死亡。甲○○則於肇事後報案，在未經有偵查權之機關或公務員發覺其為
    犯嫌前，向到場處理本件車禍之警員洪英哲自首即陳明其為肇事者及肇事經過，
    並願接受裁判。
二、案經台中縣警察局霧峰分局報請台灣台中地方法院檢察署檢察官相驗後，經檢察
    官自動檢舉偵查起訴。
    理  由
一、訊據被告甲○○對於前開事實坦承不諱，核與被害人王春寶之母乙○○，及葉志
    平之母陳秀君分別於警訊及偵查中所指述情節相符，並與目擊證人何清宏、洪明
    嘉分別警訊或偵查中所證述之情節相符，並有台中縣警察局道路交通事故調查報
    告表乙份、現場及車損照片十六張附卷可稽。而被害人王春寶、葉志平確係因本
    件車禍致頭、頸部外傷而顱內出血不治死亡，亦經台灣台中地方法院檢察署檢察
    官督同檢驗員相驗屬實，製有勘驗筆錄、相驗屍體證明書及驗斷書附卷可憑。按
    汽車行駛至交岔路口，其左轉彎時，應距交岔路口三○公尺前顯示方向燈或手勢
    ，行至交岔路口中心處左轉，並不得佔用來車道搶先左轉，道路交通安全規則第
    一百零二條第一項第四款定有明文。經查本件被告於前開時地駕車，本應注意遵
    守上開規定，而肇事地點為無號誌之交岔路口，而依當時天氣晴朗，夜間有照明
    設備，路面乾燥、無缺陷及無障礙物，有上開道路交通事故調查報告表附卷可查
    ，又無不能注意之情形，詎其能注意，竟疏未注意不得占用來車道搶先左轉，猶
    貿然搶先左轉佔用來車道，因而肇事，致被害人二人傷重不治死亡，足見被告自
    有過失，雖被害人王春寶亦疏未注意車前狀況及減速慢行，而與有過失，惟被告
    仍難辭過失之責。況本件車禍經送請臺灣省台中縣區車輛行車事故鑑定委員會鑑
    定結果，亦認被告駕駛垃圾車佔用來車道搶先左轉，為肇事主因，被害人王春寶
    駕駛重機車未注意車前狀況，為肇事次因，有該鑑定委員會鑑定意見書附卷可按
    ，益證被告確有過失，且其過失行為與被害人死亡間具有相當因果關係。本件事
    證明確，被告犯行堪以認定。
二、查被告甲○○係台中縣大里市公所清潔隊司機，平日駕駛該清潔隊所有車牌號碼
    Ｆ六－五一八號垃圾車清運垃圾，此經其供明在卷，乃從事駕駛為其業務之人，
    則其於執行業務中肇事致人死亡，核其所為，係犯刑法第二百七十六條第二項之
    業務過失致人於死罪。又被告以一過失行為，侵害被害人王春寶、葉志平二人之
    生命法益，係一行為而觸犯數罪名，為想像競合犯，應從一業務過失致死罪處斷
    。又被告於肇事後旋即報案，並在未經有偵查權之機關或公務員發覺其為犯嫌前
    ，向到場處理本件車禍之警員洪英哲陳明其為肇事者及肇事經過，並願接受裁判
    ，亦據其供承在卷，復有警員洪英哲所製作台中縣警察局道路交通事故調查報告
    表報案人欄內載明被告在卷可考，核與自首要件相符，依法減輕其刑。爰審酌被
    告肇事後已分別與被害人家屬以新台幣（下同）一百六十萬元、一百八十萬元達
    成和解賠償損害，有台中縣大里市調解委員會調解書影本二份附卷可稽，及其過
    失程度、被害人家屬所受傷痛程度與犯後坦承犯行等一切情狀，量處如主文所示
    之刑。末查，被告甲○○尚無前科，未曾受有期徒刑以上刑之宣告，有台灣台中
    地方法院檢察署刑案查註紀錄表一份在卷可參，其因過失致犯本案，事後坦承過
    失犯行，並與被害人家屬和解賠償損害，經此科刑教訓，當知警惕，應無再犯之
    虞，本院認其所受刑之宣告，以暫不執行為適當，爰依法併予宣告緩刑肆年，以
    促其注意改善。
三、據上論斷，應依刑事訴訟法第二百九十九條第一項前段，刑法第二百七十六條第
    二項、第五十五條、第六十二條前段、第七十四條第一款，罰金罰鍰提高標準條
    例第一條前段，判決如主文。
中      華      民      國    八十九    年      七      月    二十七    日
                                    台灣台中地方法院交通法庭
                                        法  官  夏  一  
右正本證明與原本無異。
如不服本判決，應於送達後十日內向本院提出上訴狀（須附繕本），上訴於台灣高等
法院台中分院。
                                        書記官
中      華      民      國    八十九    年      七      月    三十一    日
附錄論罪科刑法條：
刑法第二百七十六條第二項
從事業務之人，因業務上之過失犯前項之罪者，處五年以下有期徒刑或拘役，得併科
三千元以下罰金。


司法院資訊處製作；財團法人民間司法改革基金會備份。
